臺灣高等法院高雄分院刑事判決
111年度交上易字第69號
上  訴  人  臺灣高雄地方檢察署檢察官
被      告  黃文泉


上列上訴人因被告公共危險案件，不服臺灣高雄地方法院111年
度審交易字第345號，中華民國111年5月31日第一審判決（起訴
案號：臺灣高雄地方檢察署111年度偵字第1298號）關於量刑部
分，提起上訴，本院判決如下：
    主  文
原判決關於宣告刑部分撤銷。
黃文泉經原判決所判處之「駕駛動力交通工具而吐氣所含酒精濃
度達每公升零點二五毫克以上罪」，累犯，處有期徒刑陸月，如
易科罰金，以新臺幣壹仟元折算壹日。
    事實及理由
壹、程序事項：刑事訴訟法第348條第3項規定：「上訴得明示僅
    就判決之刑、沒收或保安處分一部為之」，而其立法理由指
    出：「為尊重當事人設定攻防之範圍，並減輕上訴審審理之
    負擔，容許上訴權人僅針對刑、沒收或保安處分一部提起上
    訴，其未表明上訴之認定犯罪事實部分，則不在第二審之審
    判範圍。如為數罪併罰之案件，亦得僅針對各罪之刑、沒收
    、保安處分或對併罰所定之應執行刑、沒收、保安處分，提
    起上訴，其效力不及於原審所認定之各犯罪事實，此部分犯
    罪事實不在上訴審審查範圍」。故依據現行法律的規定，科
    刑事項已可不隨同其犯罪事實而單獨成為上訴之標的，且於
    上訴人明示僅就科刑事項上訴時，第二審法院即不再就原審
    法院所認定之犯罪事實為審查，而應以原審法院所認定之犯
    罪事實，作為論認原審量刑妥適與否的判斷基礎。本件是由
    檢察官提起上訴，而檢察官於本院準備程序及審判程序中，
    已明示只對原審之科刑事項提起上訴，至於原審所為其他判
    決內容，則不在其上訴範圍（本院卷第34、56頁）。依據前
    述說明，本院僅就原審判決量刑妥適與否進行審理，至於原
    審判決其他部分，則非本院審查範圍，先予指明。
貳、本案據以審查量刑妥適與否之原審所認定之犯罪事實、所犯
    罪名
一、犯罪事實：黃文泉於民國110年12月31日下午4點左右，在高
    雄市前鎮區附近某公園飲用啤酒後，致吐氣所含酒精濃度達
    每公升0.25毫克以上，其知悉飲酒過量無法安全駕駛動力交
    通工具及酒後騎車具有高度肇事危險性，竟仍於同日下午6
    點左右，騎乘電動自行車上路。之後於同日晚上9點5分左右，行
    經高雄市前鎮區康和路與鎮東一街口，因違規跨越雙黃線為
    警盤查，並經警於同日晚上9點23分對黃文泉施以酒測，測
    得其吐氣所含酒精濃度達每公升0.61毫克，因而查獲。
二、所犯罪名：修正前刑法第185條之3第1項第1款之吐氣所含酒
    精濃度達每公升0.25毫克以上而駕駛動力交通工具罪。　　
參、刑的加重減輕事由：被告先前因為不能安全駕駛動力交通工
    具案件，經臺灣高雄地方法院以108年度交簡字第2034號刑
    事判決，判處有期徒刑4月、併科罰金新臺幣5000元確定後
    ，有期徒刑部分於109年1月30日易科罰金執行完畢，此有臺
    灣高等法院被告前案紀錄表、臺灣高雄地方檢察署刑案資料
    查註紀錄表在卷可證，並經被告於本院審理中對前述證據所
    載內容的真實性不予爭執（本院卷第35頁）。從而，被告受
    有期徒刑執行完畢，於5年內故意再犯前述有期徒刑以上之
    罪，已符合刑法第47條第1項構成累犯的要件，故依法加重
    其法定刑的最高度刑。又被告犯本件犯行的時間，距離前案
    執行完畢相差約1年11月，為刑法第47條第1項所規定「5年
    」期間的中期偏前；且被告前案是故意犯罪，所犯罪名與本
    案相同，卻於執行完畢後不久的時間內再犯本案，可見其未
    能因前案的執行而知道警惕，並足認其具有特別惡性及對刑
    罰反應力薄弱，而無司法院釋字第775號解釋意旨所稱：「
    依刑法第47條第1項規定加重最低本刑，將導致被告所受刑
    罰超過其所應負擔罪責，使其人身自由因此遭受過苛侵害」
    的狀況存在。因此，被告本件犯行，應依刑法第47條第1項
    規定加重其法定最低刑。
肆、上訴論斷的理由及量刑審酌
一、檢察官上訴主張：檢察官於起訴書中已經載明被告構成累犯
    的前科資料及請依刑法第47條第1項規定加重其刑之意旨，
    且敘明認定該前科資料所憑之證據為刑案資料查註記錄表，
    並將該項證據檢附於偵查卷宗內供原審法院審酌。故原審判
    決論認：「檢察官未具體指出證明方法證明被告構成累犯之
    事實及其應加重其刑之事項，依最高法院刑事大法庭110年
    度台上大字第5660號裁定意旨，法院自無庸就此部分依職權
    調查並為相關之認定」，即有違誤之處，請將原判決撤銷，
    更為適當合法之判決。
二、經查：
　㈠本件檢察官於起訴書的犯罪事實欄已經記載：「黃文泉前因
    公共危險案件，經法院判處有期徒刑4月併科罰金新臺幣500
    0元，於109年1月30日易科罰金執行完畢」；另於起訴書的
    證據並所犯法條欄敘明：「被告有如犯罪事實欄所載之犯罪
    科刑及執行情形，有本署刑案資料查註紀錄表在卷可參，其於有
    期徒刑執行完畢後，5年內故意再犯本件有期徒刑以上之罪，
    為累犯，請依刑法第47條第1項規定加重其刑」。足見檢察官
    於起訴書中，對於被告構成累犯之事實及應加重其刑之事項
    ，已經加以主張並具體指出證明方法，而與原判決所指之最
    高法院刑事大法庭110年度台上大字第5660號刑事裁定主文
    所揭示之意旨，並無違背之處。
　㈡一般附隨在卷宗內之刑案資料查註紀錄表、被告前案紀錄表，
    乃是司法機關相關人員依照原始資料所輸入之前案資料，並
    非被告前案徒刑執行完畢之原始證據，而屬派生證據。如被
    告或辯護人對該派生證據之真實性有所爭執，法院自應曉諭
    檢察官提出原始證據資料加以證明，檢察官經曉諭後仍不提
    出或為證據調查之聲請者，方能謂其未就累犯之主張盡舉證
    責任。若被告及辯護人已承認前述派生證據所載內容的真實
    性，或對其內容並無爭執，而法院亦已對該派生證據依法踐
    行調查證據程序，該派生證據即得作為論斷被告於本案構成
    累犯並裁量加重其刑之判斷依據（最高法院111年度台上字
    第3143號、第3405號刑事判決可為參考）。原審於本案審理
    過程中，對於檢察官提出作為證據資料之刑案資料查註紀錄表
    ，並未提示令被告表示意見，並在被告對於記載內容相同之
    臺灣高等法院被告前案紀錄表未予爭執的情形下（審交易卷
    第33頁），即認檢察官未具體指出證明方法，而對被告構成
    累犯與否及是否裁量加重其刑等事項均未予審認，依據前述
    說明，原審判決於此容有不當。
　㈢從而，檢察官以前述主張，指摘原判決不當，為有理由，自
    應由本院將原判決關於宣告刑部分予以撤銷改判。
三、本院綜合考量以下事項，就被告本件經原審所判處之前述犯
    行，量處如主文欄所載的刑度及如易科罰金的折算標準：
  ㈠被告酒後所駕駛的交通工具為電動自行車，行駛的地點為一
    般道路，遭查獲時所測得的吐氣中酒精濃度數值為每公升0.
    61毫克，及在此等犯罪情節下，其酒後駕駛行為對用路人的
    交通安全所帶來的危險性。
　㈡本次是被告第4次為不能安全駕駛動力交通工具犯行，而除前
    次構成累犯者外，其餘2次的犯罪時間分別為98年間、101年
    間（參見臺灣高等法院被告前案紀錄表），足見其無法知所
    警惕、反覆再犯。
　㈢被告始終坦承犯行的犯後態度。
　㈣被告的智識程度、工作、個人生活、家庭、經濟狀況（參見
    被告於本院卷第57頁的陳述、被告於本院卷第39至43頁所提
    出之戶籍謄本、家人身心障礙證明）及其他刑法第57條各款
    所規定的事項。
　㈤原審雖未對被告論以累犯並加重其刑，但於量刑時，已經對
    被告構成累犯的前科紀錄加以審酌，故無因此判處重於原審
    所諭知宣告刑的必要。
　㈥檢察官雖以被告本次是第4次犯酒駕案件，且本次酒測值達每
    公升0.61毫克，故認不宜再對被告量處得易科罰金之刑，並
    具體求刑為有期徒刑10月。然如前所述，被告前2次犯酒駕
    案件的時間為98年間、101年間，距今已超過10年或約有10
    年之久；而若以構成累犯的「5年」期間作為基準，被告本
    次乃是5年內第2次犯酒駕案件。又此等犯罪時間的差距，乃
    是反應被告主觀法敵對意識的重要審酌因子，自需予以考量
    ，故檢察官僅以被告犯罪次數作為前述求刑依據，已有未盡
    妥適之處。又被告酒測值雖達每公升0.61毫克，但其所駕駛
    的交通工具，乃是危險程度較低的電動機車，而非機車、小
    客車甚至大貨車等危險程度較高的動力交通工具，而此有利
    於被告的量刑因子，亦應於量刑時加以審酌。綜合以上考量
    ，本院認本案仍以量處得易科罰金之刑為當。　　
據上論斷，應依刑事訴訟法第369 條第1 項前段，判決如主文。
本案經檢察官吳協展提起公訴及提起上訴，檢察官許怡萍到庭執
行職務。　
中　　華　　民　　國　　111 　年　　10　　月　　11　　日
                  刑事第四庭    審判長法  官  黃建榮　　
                                      法  官  李嘉興
                                      法  官  陳君杰
以上正本證明與原本無異。
不得上訴。
中　　華　　民　　國　　111 　年　　10　　月　　11　　日
　　　　　　　　　　　　　　　　　　　書記官  吳璧娟　　
附錄本判決論罪科刑法條：
修正前中華民國刑法第185條之3第1項
駕駛動力交通工具而有下列情形之一者，處二年以下有期徒刑，
得併科二十萬元以下罰金：
一、吐氣所含酒精濃度達每公升零點二五毫克或血液中酒精濃度
    達百分之零點零五以上。
二、有前款以外之其他情事足認服用酒類或其他相類之物，致不
    能安全駕駛。
三、服用毒品、麻醉藥品或其他相類之物，致不能安全駕駛。